【裁判字號】    95,訴,700
【裁判日期】    950517
【裁判案由】    詐欺
【裁判全文】
臺灣臺中地方法院刑事判決               95年度訴字第700號
公  訴  人  臺灣臺中地方法院檢察署檢察官
被      告  乙○○
                      5
上列被告因詐欺案件，經檢察官提起公訴（95年度偵字第290號
），本院判決如下：
    主    文
乙○○幫助意圖為自己不法之所有，以詐術使人將本人之物交付
，累犯，處有期徒刑肆月，如易科罰金，以參佰元折算壹日。
    犯罪事實
一、乙○○前於民國九十二年間因犯竊盜案件，經本院判處有期
    徒刑六月確定，甫於九十三年二月二十日執行完畢。詎猶不
    知警惕，緣其於九十四年二月中旬某日向某地下錢莊借款新
    臺幣 (下同) 二萬元後，因該地下錢莊成年人員等（先後計
    有三人與乙○○接洽）於同年三月初某日，在臺中市○○路
    某茶店內表示如提供帳戶予該錢莊成年人員等使用，即可扣
    抵乙○○所積欠之二萬元欠款等語，而乙○○可預見其將後
    述銀行帳戶存摺及提款卡等資料提供予該成年人等後，該成
    年人等共同詐欺成員將可能藉由取得之乙○○銀行帳戶存摺
    、提款卡等資料，遂行詐欺取財犯罪之目的，而其發生並不
    違背自己本意之情況下，基於幫助他人犯詐欺取財罪之不確
    定故意，與該成年人等約明由乙○○提供其所開設如附表所
    示銀行帳戶予該成年人等使用二個月，乙○○即可免除二萬
    元債務。旋乙○○即於九十四年三月三十日，至中國信託商
    業銀行臺中分行開設如附表所示帳戶，並在上揭臺中市○○
    路某茶店內，將其所開設如附表所示銀行帳戶之存摺、提款
    卡及提款密碼等資料，交予該成年人等使用。嗣該成年人等
    即共同基於意圖為自己不法所有之犯意聯絡，推由其中一人
    於九十四年四月一日，在電腦網路某聊天室內，對甲○○佯
    稱要援交，代價為二小時二千五百元，並要求甲○○須先至
    自動提款機前查詢餘額以便確認甲○○是否為警調人員，致
    使甲○○不知有詐，陷於錯誤，於同日二十二時三十一分許
    ，至自動提款機前依對方指示操作，將三萬零三百三十三元
    匯至案外人呂文忠帳戶內後，又續依對方指示在自動提款機
    操作，接續於同日二十三時二分許，將九萬九千九百九十九
    元匯至乙○○所開設如附表所示帳戶內，旋遭對方提領。嗣
    經甲○○察覺有異，始知受騙並報警處理，而為警循線查悉
    上情。
二、案經臺中縣警察局清水分局報告臺灣臺中地方法院檢察署檢
    察官偵查起訴。
    理  由
一、訊據被告乙○○對於上揭犯罪事實，除矢口否認有何幫助詐
    欺取財之不確定故意外，餘均坦承不諱，辯稱：九十四年二
    月，伊向錢莊借款二萬元尚未償還，要繳利息時對方就說如
    果還不起，就開戶給對方。九十四年三月初左右，地下錢莊
    人員第一次向伊表示提供帳戶予對方使用，即可扣抵二萬元
    債務時，伊並未馬上同意，因伊當時在考慮對方拿伊帳戶應
    該沒有用，為何要拿伊帳戶，經伊考慮一、二個星期後，伊
    才同意，並於設立上揭帳戶後約一、二日，將帳戶資料交予
    對方使用。伊雖有詢問對方為何要拿帳戶，但對方沒有說的
    很明白，對方只說帳戶先暫時放在他們那邊。之後，對方即
    未向伊催討二萬元債務。伊在偵訊時供稱承認有一點幫助詐
    欺嫌疑，是因為伊知道帳戶拿給別人是不對的行為。伊否認
    有何幫助詐欺犯行云云。惟查，上揭犯罪事實，除被告確具
    有幫助詐欺取財之不確定故意一節外，餘均據被告於警詢及
    偵審中直承不諱，核與證人即被害人甲○○於警詢中證述遭
    詐騙經過情節相符，並有被告所開設如附表所示帳戶之開戶
    資料、交易明細及匯款執據影本二張等件在卷可稽。且按刑
    法上之故意，可分為直接故意與不確定故意（間接故意），
    所謂「不確定故意」，係指行為人對於構成犯罪之事實，預
    見其發生而其發生並不違背其本意者，刑法第十三條第二項
    定有明文；而金融機構帳戶係個人理財之重要工具，且關係
    個人財產、信用之表徵，豈能隨意交予陌生人，如該他人非
    供作犯罪所得出入之帳戶或其他不法目的，應無使用非自己
    名義金融帳戶之必要；且邇來，透過電腦網路以各種不實事
    項向人詐財、利用報紙刊登不實廣告、撥打電話或傳簡訊以
    信用卡、現金卡遭偽造、盜用名義向他人詐欺取財之犯罪類
    型層出不窮，該等犯罪，多數均係利用人頭帳戶作為出入帳
    戶，並經媒體廣為披載，被告行為時為智識成熟之成年男子
    ，對此自係知之甚明。再被告既不認識對方且就對方之真實
    姓名、背景均一無所悉，對方第一次向被告表示如提供帳戶
    予對方使用，即可扣抵二萬元債務時，被告因考慮對方拿被
    告帳戶應該沒有用，為何要拿被告帳戶，經被告考慮約一、
    二星期後，被告始同意並開設如附表所示帳戶，再將該帳戶
    之存摺、提款卡及密碼等資料交予對方使用；及被告係高職
    肄業，之前亦有工作經驗二年多，業據被告於審理中供明在
    卷，則依被告之教育程度及社會工作、生活歷練，其對於使
    用其帳戶之不詳之人將可能利用其帳戶作為向他人詐欺取財
    犯行之工具，豈有毫無預見之理。參之，被告於偵查中自承
    有一點幫助詐欺嫌疑等語；及被告於審理中自承：伊有考慮
    到對方拿伊帳戶應該沒有用，為何要拿伊帳戶，且伊雖有詢
    問對方為何要拿帳戶，但對方沒有說的很明白，只說帳戶先
    暫時放在他們那邊等語，益證被告顯係明知對方持有伊帳戶
    並無何正當用途，經考慮後仍為貪圖扣抵二萬元債務，而將
    如附表所示帳戶提供予上開成年人等使用，其主觀上確有容
    任他人利用其帳戶犯詐欺取財罪之不確定故意無疑。綜上所
    述，被告所辯顯係事後飾卸罪責之詞，不足採信，本案事證
    明確，被告犯行堪以認定。
二、查上開成年人等共同基於為自己不法所有之犯意聯絡，以上
    開方式為詐術，使被害人甲○○陷於錯誤，將本人之財物交
    付，是該成年人等所為，應係共同犯刑法第三百三十九條第
    一項之詐欺取財罪。查，被告乙○○基於幫助詐欺取財之不
    確定故意，提供前揭存摺、提款卡及密碼，供前揭成年人等
    作為犯詐欺取財之用，及該成年人等確有向甲○○詐欺取財
    得逞等節，業如前述，且本案經查並無積極證據足證該成年
    人等係以犯詐欺取財罪為常業，則核被告所為，係犯刑法第
    三十條第一項、第三百三十九條第一項之幫助詐欺取財罪。
    公訴人誤認被告係犯刑法第三十條第一項、第三百四十條之
    幫助常業詐欺罪云云，尚有未合，惟其起訴之基本事實既屬
    同一，本院仍應予以審理，並變更起訴法條。又被告幫助上
    開成年人等犯詐欺取財罪，係屬從犯，茲衡諸其犯罪情節，
    並按正犯之刑減輕之。末查，被告前於九十二年間因犯竊盜
    案件，經本院判處有期徒刑六月確定，並於九十三年二月二
    十日執行完畢，有臺灣高等法院被告前案紀錄表及臺灣臺中
    地方法院檢察署刑案資料查註紀錄表各一份在卷可按，其於
    受有期徒刑執行完畢後五年以內再犯本案有期徒刑以上之罪
    ，為累犯，應依刑法第四十七條規定加重其刑，並依法先加
    後減。爰審酌被告前已有犯罪紀錄，素行非佳、被告犯罪之
    動機、目的、手段、其行為時係年滿二十一歲之成年男子，
    竟為貪圖二萬元代價提供帳戶供他人作為詐欺取財工具，並
    因此獲得免除二萬元債務之利益，增加犯罪偵查機關查察犯
    罪困難、本案被害人甲○○因受騙而匯款至被告帳戶之金額
    計為九萬九千九百九十九元，及被告犯罪後猶矢口否認犯行
    ，態度不佳等一切情狀，量處如主文所示之刑，併諭知易科
    罰金之折算標準。
三、公訴意旨另略以：被告乙○○上揭所為尚成立洗錢防制法第
    九條第一項之幫助犯嫌云云。惟查，刑法第三百三十九條之
    罪，非屬洗錢防制法第三條之重大犯罪，本案既無積極證據
    足認上開成年人等之正犯成立刑法第三百四十條之常業詐欺
    罪，尚難遽認該等成年人成立洗錢防制法第九條第一項之罪
    ，自無從認定被告成立洗錢防制法第九條第一項之罪之幫助
    犯。且因檢察官認被告此部分罪嫌與幫助詐欺取財罪部分有
    想像競合犯之裁判上一罪關係，爰不就被告此部分罪嫌另為
    無罪之諭知，附此敘明。
據上論斷，應依刑事訴訟法第二百九十九條第一項前段、第三百
條，刑法第三十條第一項、第二項、第三百三十九條第一項、第
四十七條、第四十一條第一項前段，罰金罰鍰提高標準條例第一
條前段、第二條，判決如主文。
中    華    民    國    95    年    5     月    17    日
                    臺灣臺中地方法院刑事第十庭
                        審判長法  官  郭  瑞  祥
                              法  官  黃  炫  中
                              法  官  江  奇  峰
上正本證明與原本無異。
如不服本判決，應於判決送達後十日內向本院提出上訴狀，上訴
於臺灣高等法院臺中分院 (須附繕本)。
                              書記官  陳  美  年
中    華    民    國    95    年    5     月    17    日
附錄本案論罪法條全文：
刑法第三百三十九條第一項：
意圖為自己或第三人不法之所有，以詐術使人將本人或第三人之
物交付者，處五年以下有期徒刑、拘役或科或併科一千元以下罰
金。
附表
┌────┬───────┬─────┐
│戶名    │金融機構名稱  │帳號      │
├────┼───────┼─────┤
│乙○○  │中國信託商業銀│０２６５４│
│        │行臺中分行    │０２０５７│
│        │              │２１      │
└────┴───────┴─────┘


司法院資訊處製作；財團法人民間司法改革基金會備份。
